臺灣高雄地方法院刑事判決　　　　　110年度審交訴字第104號
公　訴　人　臺灣高雄地方檢察署檢察官
被　　　告　吳宇翔



上列被告因公共危險等案件，經檢察官提起公訴（110年度偵字
第8455號），被告於準備程序中就被訴事實為有罪之陳述，經本
院告知簡式審判程序之旨，並聽取被告與公訴人之意見後，本院
合議庭裁定由受命法官獨任依簡式審判程序審理，判決如下：
    主  文
吳宇翔犯過失傷害罪，處有期徒刑貳月，如易科罰金，以新臺幣
壹仟元折算壹日。又犯肇事致人傷害逃逸罪，累犯，處有期徒刑
柒月。
    事  實
一、吳宇翔考領有普通重型機車駕駛執照，於民國109年12月13
    日17時46分許，騎乘車牌號碼000-000號普通重型機車，沿
    高雄市前鎮區廣西路由西往東方向行駛，駛至廣西路與復興
    三路口時，本應注意行駛至交岔路口應遵守燈光號誌，且在
    劃有分向限制線之路段，不得駛入來車道，而依當時天候晴
    朗，夜間有照明，柏油路面乾燥、無缺陷、無障礙物，視距
    良好，又無不能注意之情事，竟疏未注意，貿然闖越紅燈，
    左轉進入復興三路之來車道，適有陳祈宏騎乘車牌號碼000-
    0000號普通重型機車，沿復興三路由北往南方向行駛至該路
    口，因反應不及，兩車發生碰撞，致陳祈宏人車倒地，並受
    有右腳膝蓋擦傷之傷害。又吳宇翔於肇事後，竟未報警處理
    ，亦未停留現場配合調查並對傷者進行即時救護，旋即基於
    肇事逃逸之犯意，逕行徒步離開現場。
二、案經陳祈宏告訴暨高雄市政府警察局前鎮分局報告臺灣高雄
    地方檢察署檢察官偵查起訴。
    理  由
一、本件被告吳宇翔所犯係死刑、無期徒刑、最輕本刑為3年以
    上有期徒刑以外之罪，其於準備程序進行中就被訴事實為有
    罪之陳述，經受命法官告知簡式審判程序之旨，並聽取當事
    人之意見後，本院合議庭認無不得或不宜改依簡式審判程序
    進行之情形，爰依刑事訴訟法第273條之1第1項、第284條之
    1規定，裁定由受命法官獨任進行簡式審判程序。是本件證
    據調查依刑事訴訟法第273條之2規定，不受同法第159條第1
    項、第161條之2、第161條之3、第163條之1及第164條至170
    條規定之限制，合先敘明。
二、認定犯罪事實所憑之證據及理由
(一)上開犯罪事實，業據被告於本院審理時坦承不諱（本院卷第
    71、81頁），核與證人即告訴人陳祈宏於警偵詢之證述相符
    ，復有高雄市政府警察局交通警察大隊交通分隊道路交通事
    故談話紀錄表、高雄市政府警察局前鎮分局道路交通事故現
    場圖、道路交通事故調查報告表（一）、（二）-1、高雄市
    政府警察局鑑定書各1份及現場照片22張、高雄市政府警察
    局道路交通事故初步分析研判表1份在卷可稽，足認被告前
    揭任意性自白，與事實相符，堪予採信。
(二)按汽車在未劃設慢車道之雙向二車道行駛時，應依下列規定
    ：二、在劃有分向限制線之路段，不得駛入來車之車道內；
    汽車行駛至交岔路口，其行進、轉彎，應遵守燈光號誌，道
    路交通安全規則第97條第1項第2款、第102條第1項第1款分
    別定有明文。又車輛面對圓形紅燈表示禁止通行，不得超越
    停止線或進入路口（參見道路交通標誌標線號誌設置規則第
    206條第5款（一））。經查，被告合格考領有駕駛執照，此
    有公路監理電子閘門證號查詢汽車駕駛人資料可參，對於前
    揭行車基本常識當無不知之理，且當時天候晴、夜間有照明
    ，柏油路面乾燥無缺陷、無障礙物且視距良好乙節，有道路
    交通事故調查報告表（一）附卷可稽，顯見當時並無不能注
    意之情事，則被告疏未注意燈光號誌已為禁止通行之紅燈號
    誌即貿然闖越紅燈，並左轉駛入來車道，而與告訴人所駕駛
    之車輛發生碰撞，其顯有過失甚明。又告訴人確因本件車禍
    受有上開傷害，業據告訴人證述在卷，則被告上開過失行為
    與告訴人所受傷害間顯有相當因果關係存在。是以被告上開
    任意性之自白與事實相符，堪予採為本案認定事實之基礎。
(三)綜上所述，本案事證明確，被告上開犯行，洵堪認定，應依
    法論科。
三、新舊法比較：
    按行為後法律有變更者，適用行為時之法律。但行為後之法
    律有利於行為人者，適用最有利於行為人之法律，刑法第2
    條第1項定有明文。查被告行為後，刑法第185條之4業於110
    年5月28日經總統以華總一義字第11000050241號令修正公布
    ，自110年5月30日起施行，修正前刑法第185條之4規定：「
    駕駛動力交通工具肇事，致人死傷而逃逸者，處1年以上7年
    以下有期徒刑」，修正後該條文規定：「駕駛動力交通工具
    發生交通事故，致人傷害而逃逸者，處6月以上5年以下有期
    徒刑；致人於死或重傷而逃逸者，處1年以上7年以下有期徒
    刑。犯前項之罪，駕駛人於發生交通事故致人死傷係無過失
    者，減輕或免除其刑」。修正後刑法第18 5條之4第1項規定
    ，將「肇事」修正為「發生交通事故」以資明確外，亦就違
    反注意義務之情節、法益侵害之程度，規定不同之法定刑度
    ，以合於司法院釋字第777號所揭示就犯罪情節輕微個案，
    原法定刑有顯然過苛之處罰，不符憲法罪刑相當原則之意旨
    。經比較新舊法結果，修正後第1項前段規定之法定刑、第2
    項規定之構成要件減免，均較修正前之規定為輕，自以修正
    後刑法第185條之4第1項前段規定較有利於被告，依刑法第2
    條第1項但書之規定，本案應適用修正後刑法第185條之4第1
    項前段規定論處。
四、論罪科刑
(一)罪名與罪數：
    核被告所為，係犯刑法第284條前段之過失傷害罪及同法第
    185條之4第1項前段之肇事致人傷害逃逸罪。被告所犯上開2
    罪間，犯意各別，行為互異，應予分論併罰。
(二)刑之加重：
    被告前因施用毒品案件，經本院以108年度簡字第3506號判
    處有期徒刑5月，於109年9月30日縮刑期滿執行完畢等情，
    有臺灣高等法院被告前案紀錄表附卷可按，是其於徒刑執行
    完畢後5年內故意再犯本件有期徒刑以上之罪，為累犯。而
    司法院釋字第775號解釋文及理由之意旨，係指構成累犯者
    ，不分情節，一律加重最低本刑，於不符合刑法第59條所定
    要件之情形下，致生行為人所受之刑罰超過其所應負擔罪責
    之個案，不符罪刑相當原則、比例原則。於此範圍內，在修
    正前，為避免發生上述罪刑不相當之情形，法院就該個案應
    裁量是否加重最低本刑；依此，該解釋係指個案應量處最低
    法定刑、又無法適用刑法第59條在內減輕規定之情形，法院
    應依此解釋意旨裁量不予加重最低本刑（最高法院108年度
    台上字第338號判決意旨參照），本院審酌被告之累犯及本
    件犯罪情節，認並無該解釋意旨所指情事，故本案被告所犯
    肇事致人傷害逃逸罪，仍應依刑法第47條第1項累犯規定加
    重其刑。起訴意旨漏未論及累犯，予以補充。至被告本件所
    犯過失傷害罪，因非故意犯，不適用刑法第47條第1項累犯
    加重之規定，併此敘明。
(三)刑罰裁量：
    爰以行為人之責任為基礎，審酌被告駕駛車輛未遵守道路交
    通規則，因而肇致本件交通事故致告訴人受有上揭傷害，其
    明知告訴人受傷後，竟未停留現場照護或報警處理，反逕自
    離開現場，置受傷之告訴人於不顧，輕忽他人身體法益，且
    事後亦未與告訴人和解賠償其損害，所為實有不該；惟念及
    其犯後坦承犯行，態度尚可，兼衡其教育程度、經濟（涉個
    人隱私，詳卷）、累犯以外之前科素行（詳卷附臺灣高等法
    院被告前案紀錄表）、過失程度、告訴人所受傷勢等一切情
    狀，分別量處如主文所示之刑，並就過失傷害罪部分，諭知
    易科罰金之折算標準。
據上論斷，應依刑事訴訟法第273條之1第1項、第299條第1項前
段，刑法第2條第1項但書、第284條前段、第185條之4第一項前
段、第47條第1項、第41條第1項前段、第50條第1項但書，刑法
施行法第1條之1第1項，判決如主文。
本案經檢察官張志杰提起公訴，檢察官呂乾坤到庭執行職務。
中    華    民    國   110    年    10    月    15    日
                   刑事第五庭   法  官  陳銘珠
以上正本證明與原本無異。
如不服本判決應於收受送達後20日內向本院提出上訴書狀，並應
敘述具體理由；如未敘述上訴理由者，應於上訴期間屆滿後20日
內向本院補提理由書（均須按他造當事人之人數附繕本）「切勿
逕送上級法院」。
因疫情而遲誤不變期間，得向法院聲請回復原狀。
中    華    民    國   110    年    10    月    15    日
                                書記官  黃靖媛
附錄本判決論罪科刑法條：
中華民國刑法第284條
因過失傷害人者，處1年以下有期徒刑、拘役或10萬元以下罰金
；致重傷者，處3年以下有期徒刑、拘役或30萬元以下罰金。
中華民國刑法第185條之4
駕駛動力交通工具發生交通事故，致人傷害而逃逸者，處六月以
上五年以下有期徒刑；致人於死或重傷而逃逸者，處一年以上七
年以下有期徒刑。